【裁判字號】    99,撤緩,44
【裁判日期】    991018
【裁判案由】    撤銷緩刑
【裁判全文】
臺灣基隆地方法院刑事裁定              99年度撤緩字第44號
聲  請  人  臺灣基隆地方法院檢察署檢察官
受  刑  人
即  被  告  甲○○
上列聲請人因受刑人即被告偽造文書等案件，聲請撤銷緩刑之宣
告（99年度執聲字第782 號），本院裁定如下：
    主  文
聲請駁回。
    理  由
一、聲請意旨略稱：受刑人即被告甲○○前因行使使公務員登載
    不實文書罪、毀損罪，經本院於民國98年3 月31日，以98年
    度基簡字第395 號判決，各判處拘役30日、20日，如易科罰
    金，均以新臺幣（下同）1,000 元折算1 日，緩刑2 年，於
    98年4 月27日判決確定在案。乃受刑人於緩刑前之97年8 月
    間某日，故意另犯通姦罪，經本院於99年4 月21日以99年基
    簡字第589 號判決，判處有期徒刑3 月，如易科罰金，以1,
    000 元折算1 日，其不服提起上訴，經本院於99年8 月4 日
    ，以99年度簡上字第120 號判決，駁其上訴確定。核受刑人
    之所為，合於刑法第75條之1 第1 項第1 款所定得撤銷緩刑
    宣告之原因，原宣告緩刑已難收其預期效果，爰依刑事訴訟
    法第476 條規定，聲請撤銷其緩刑宣告等語。
二、按緩刑之宣告應撤銷者，由受刑人所在地或其最後住所地之
    地方法院檢察官聲請該法院裁定之。刑事訴訟法第476 條定
    有明文。又「緩刑前因故意犯他罪，而在緩刑期內受六月以
    下有期徒刑、拘役或罰金之宣告確定者。」足認原宣告之緩
    刑難收其預期效果，而有執行刑罰之必要者，得撤銷其宣告
    ，刑法第75條之1 第1 項第1 款固有明定。惟考其立法意旨
    ，即「... 二關於緩刑之撤銷，現行法第75條第1 項固已設
    有兩款應撤銷緩刑之原因；至得撤銷緩刑之原因，則僅於保
    安處分章內第93條第3 項與撤銷假釋合併加以規定，體例上
    不相連貫，實用上亦欠彈性。... 爰參酌上開立法例【即德
    國、奧地利現行立法例】增訂本條，於第1 項分設4 款裁量
    撤銷之原因，其理由如次：(一)現行關於緩刑前或緩刑期間故
    意犯他罪，而在緩刑期內受得易科罰金之有期徒刑之宣告者
    ，列為應撤銷緩刑之事由，因認過於嚴苛，而排除第75條應
    撤銷緩刑之事由，移列至得撤銷緩刑事由，俾使『法官依被
    告再犯情節，而裁量是否撤銷先前緩刑之宣告』；其次，如
    有前開事由，但判決宣告拘役、罰金時，可見行為人仍未見
    悔悟，有列為得撤銷緩刑之事由，以資彈性適用，爰於第1
    項第1 款、第2 款增訂之。... 三本條採用『裁量撤銷主義
    』，賦與法院撤銷與否之權限，特於第1 項規定實質要件為
    『足認原宣告之緩刑難收其預期效果，而有執行刑罰之必要
    』，供作審認之標準。... 」核亦足見，於上揭「得」撤銷
    緩刑之情形，法官應依職權本於合目的性之裁量，妥適審酌
    被告所犯前後數罪間，關於法益侵害之性質、再犯之原因、
    違反法規範之情節是否重大、被告主觀犯意所顯現之惡性及
    其反社會性等情，是否已使前案原為促使惡性輕微之被告或
    偶發犯、初犯改過自新而宣告之緩刑，已難收其預期之效果
    ，而確有執行刑罰之必要，此與刑法第75條第1 項所定2 款
    要件有一具備，即毋庸再行審酌其他情狀，應逕予撤銷緩刑
    之情形，尚有不同。
三、茲受刑人前因行使使公務員登載不實文書罪、毀損罪，經本
    院於98年3 月31日，以98年度基簡字第395 號判決，各判處
    拘役30日、20日，如易科罰金，均以1,000 元折算1 日，緩
    刑2 年，於98年4 月27日判決確定在案（下稱前案判決）；
    乃受刑人於緩刑前之97年8 月間某日，故意另犯通姦罪，經
    本院於99年4 月21日以99年基簡字第589 號判決，判處有期
    徒刑3 月，如易科罰金，以1,000 元折算1 日，其不服提起
    上訴，經本院於99年8 月4 日，以99年度簡上字第120 號判
    決，駁其上訴確定（下稱後案判決）等情，固經本院職權核
    閱首開前、後2 案判決內容無誤，並有臺灣高等法院被告前
    案紀錄表在卷可考。惟查：(一)後案判決所確定被告犯罪行為
    之時間係在前案判決確定之前，是在前案判決對受刑人為緩
    刑之宣告後，客觀上受刑人並無故意再犯罪之行為，是尚乏
    事實可供本院審酌受刑人前案判決所受緩刑之宣告究否足收
    其預期效果；(二)衡諸受刑人後案之犯罪態樣即通姦罪之犯行
    與前案之行使使公務員登載不實文書及毀損等犯行，所侵害
    法益性質不同，且考量受刑人除此之外即別無其他犯罪紀錄
    ，是本院客觀上亦難僅憑受刑人有後案「通姦」之犯行，即
    認「前案判決」原宣告之緩刑將因後案之宣判而難收預期效
    果，並有執行刑罰之必要；(三)末以，聲請人除首開前、後二
    案之刑事判決以外，亦不能釋明「原宣告之緩刑難收其預期
    效果，而有執行刑罰必要」之實質要件。綜上，因認本件顯
    然未備刑法第75條之1 第1 項第1 款之實質要件；從而，首
    開聲請，不能准許，應予駁回。
四、依刑事訴訟法第220 條，裁定如主文。
中    華    民    國    99    年    10    月    18    日
                  刑事第二庭法  官  劉桂金
以上正本證明與原本無異。
對於本件裁定如有不服，應於收受送達後5日內，向本院提出抗
告書狀，敘述抗告之理由，抗告於臺灣高等法院。
中    華    民    國    99    年    10    月    18    日
                            書記官  劉如純

司法院資訊處製作；財團法人民間司法改革基金會備份。
